【裁判字號】    88,上,440
【裁判日期】    920429
【裁判案由】    侵權行為損害賠償
【裁判全文】
臺灣高等法院臺中分院民事判決  八十八年度上字第四四○號
    上  訴  人  乙○○
    法定代理人  丁○○
    法定代理人  己○○
    被  上訴人  戊○○
                甲○○
右當事人間請求損害賠償事件，上訴人對於中華民國八十八年三月三十日臺灣臺中地
方法院八十六年度重訴字第四五八號第一審判決提起上訴，本院判決如左：
    主      文
原判決關於命上訴人乙○○、丙○○，或上訴人丙○○、大盟交通事業股份有限公司
，或上訴人丙○○、基發實業股份有限公司連帶給付被上訴人戊○○超過新臺幣陸拾
壹萬玖仟壹佰伍拾壹元本息、連帶給付被上訴人甲○○超過新臺幣貳佰玖拾貳萬參仟
玖佰柒拾壹元本息部分，及該部分假執行之宣告，暨訴訟費用（確定部分除外）之裁
判均廢棄。
右廢棄部分，被上訴人在第一審之訴及假執行之聲請均駁回。
其餘上訴駁回。
第一審（除確定部分外）、第二審訴訟費用由上訴人連帶負擔十分之七，餘由被上訴
人負擔。
原判決所命給付不逾上開金額部分，於上訴人基發實業股份有限公司以新臺幣陸拾壹
萬玖仟壹佰伍拾壹元、貳佰玖拾貳萬參仟玖佰柒拾壹元，依序為被上訴人戊○○、甲
○○預供擔保，得免為假執行。
    事      實
甲、上訴人方面：
壹、上訴人乙○○部分：
一、聲明：求為判決：(一)原判決關於上訴人敗訴部分廢棄。(二)右廢棄部分，被上訴人
    在第一審之訴及其假執行之聲請均駁回。(三)第一、二審訴訟費用由被上訴人負擔
    。
二、陳述：除引用原判決書之記載外，補稱：
(一)、兩造於民國八十五年四月二十四日十二時五十五分許，在台中縣大安鄉○○路一
    ０七號附近發生之車禍，係因被上訴人戊○○（下稱戊○○）騎乘車牌號碼ＫＡ
    Ｅ－五八七號重型機車自臺中縣大安鄉○○路支線福興路衝出右轉至興安路，適
    右側停放有上訴人丙○○（即林明星，下稱丙○○）駕駛車牌號碼ＨＹ－八五八
    號混漩土預拌水泥車幾占盡該處興安路右側一半之道路，戊○○為繞過預拌水泥
    車，乃騎至興安路中心線，不慎與伊駕駛之自小客貨車左前輪擦撞，由於機車之
    踏板刮破該自小客貨車之左前輪胎，致該小客貨車操作失衡，偏向左邊，衝向預
    拌水泥車後，再衝向電線桿，為肇事之主因。而上訴人乙○○（下稱乙○○）駕
    駛之自小客貨車並非與戊○○騎乘之機車面對面對撞，亦非超越上揭興安路中心
    線侵入來車道與之相撞，純係伊駕駛自小客貨車之左前輪胎遭戊○○騎乘之上揭
    機車踏板擦撞刮破，致失控偏向來車路，故肇事地點應在該興安路之中心線。矧
    處理該車禍之警員對此疏未調查，致道路交通事故調查報告表(二)內所繪事故現場
    圖並不實在，且原審亦未至現場履勘，均有欠詳實。
(二)、戊○○駕駛上揭重型機車與乙○○駕駛上揭自小客貨車雖於上揭興安路中心線擦
    撞，然乙○○並未超過該處中心線，係戊○○騎乘上揭機車為閃躲預拌水泥車而
    侵入該中心線，已如前述。是就責任言，雙方均有過失；且就過失比例而言，戊
    ○○應負一半以上責任，始為合理。臺灣省台中縣區車輛行車事故鑑定委員會及
    臺灣省車輛行車事故覆議鑑定委員會均未就此進行評估，遽以系爭車禍發生後乙
    ○○駕駛之自小客貨車靜止之位置認定伊有侵入來車道之事實，應負全部過失之
    責任云云，實欠公允。雖本件刑事判決業已定讞，然民事責任應依過失程度比例
    負擔，為臻公平合理，爰聲請  鈞院就兩造過失程度作合理客觀之比例認定，避
    免失之偏頗。
(三)、茲將被上訴人因本件車禍受傷，請求乙○○賠償金額有欠詳實之處，分述如后：
  1.被上訴人戊○○方面：
  (1)醫藥費部分：
    戊○○雖因系爭車禍發生受有傷害，然僅左手骨骨折，並無開放性骨折，住院四
    日即出院，足見其傷勢並非嚴重，該治療之醫藥費用多由健保費支付，何以自付
    額達新臺幣（下同）十餘萬元之多？令人質疑；其中沙鹿童綜合區域教學醫院（
    下稱童綜合醫院）於八十五年四月二十四日開立醫藥費一萬六千元收據係暫繳醫
    療款，並非戊○○實際支出醫藥費之金額；又戊○○於童綜合醫院住院治療期間
    醫樂費共四萬六千九百一十五元，其收據內科目繁什，令人無法了解；又戊○○
    於一心中醫診所及犁安中醫診所治療之醫藥費收據，未列醫療項目或未說明部分
    負擔及自費部分。顯見關於醫藥費部分均欠詳實，爰請傳訊醫院人員到庭說明。
  (2)工作損失部分：
    戊○○於系爭車禍發生時受雇於誠岱機械廠股份有限公司（下稱誠岱公司），職
    司品管工作，受傷不久即已上班，無須留職停薪達九個月又二十天，其自行留職
    停薪顯為其主觀意願。矧戊○○因本件車禍受傷，究有無必要長期休養及影響工
    作，應加以調查。是原審徒據童綜合醫院函覆戊○○骨傷尚未癒合，即遽認戊○
    ○九個月又二十天無法工作，亦嫌調查未盡。
  (3)減少勞動能力部分：
    戊○○於系爭車禍前之八十四年年薪為四十三萬六千五百四十元，然於本件車禍
    後之年薪反增為四十九萬一千元。乃薪資反增未減，何有減少動能力之可言。從
    而，戊○○請求伊賠償減少勞動能力損失一百四十二萬一千八百三十元，即屬無
    據。
  (4)慰撫金部分：
    戊○○雖因本件車禍受有傷害，精神固然痛苦，然其受傷程度僅左手骨骨折，住
    院數日即出院，傷勢並非嚴重，更無成殘之可能，未至於非常痛苦之程度，實無
    賠償慰撫金二十萬元之必要，原審判命給付慰撫金顯屬過高，應予核減。
  2.被上訴人甲○○方面：
  (1)醫藥費部分：
    甲○○雖因系爭車禍受有左大腿開放性骨折之傷害，惟其治療之醫藥費均由健保
    支付，其主張支出醫藥費高達四十四萬三千二百四十四元，亦滋疑問。其中童綜
    合醫院於八十五年四月二十四日分別開立之醫藥費一萬二千元、四千元及八千元
    等收據均屬暫繳醫療款，並非實際支出醫藥費之金額；又王實秋於童綜合醫院住
    院治療期間醫藥費一十三萬八千九百六十五元係將勞保費用列入，不應作為請求
    賠償之金額；同院於八十五年五月二十一日開立之醫藥費五萬九千一百六十六元
    收據及財團法人私立中山醫學院附設孫中山先生紀念醫院（下稱中山醫院）於八
    十五年八月十九日開立之醫藥費收據中，自費及部分負擔均不明。又甲○○於一
    心診所、世芳中藥房及不詳藥房等收據所載醫療金額，上訴人均予否認。且訴外
    人王素華出具之甲○○看護費金額過高，顯違常理。顯見關於醫藥費部分亦欠詳
    實，爰請傳訊醫院人員到庭說明。
  (2)工作損失部分：
    甲○○於系爭車禍發生時受雇於三勝製帽股份有限公司（下稱三勝公司），並非
    受僱於誠岱公司，原判決認定顯有違誤，應予查證。又甲○○於上揭公司從事針
    車工作，使用右腿踏縫針車，其左腿受傷似不影響工作，原審認定其出院後約需
    修養一年乙節，並無必要。是原審判命上訴人連帶給付王實秋一年六個月之工資
    滅少損失五十七萬八千四百七十九元，亦嫌無據。
  (3)減少勞動能力部分：
    薪資多寡應以勞保申報之年資為準，甲○○提出所得稅扣繳憑單顯不足為憑。又
    減少勞動能力應以甲○○受傷有無實際影響其工作為定，自不得逕以行政院國軍
    退除役官兵輔導委員會臺中榮民總醫院（下稱臺中榮總醫院）之鑑定作為依據。
    蓋臺中榮總醫院僅得為醫療鑑定，然尚不得就工作性質為鑑定，是該部分應重新
    查證。
  (4)慰撫金部分：
    原審認定甲○○住院期間六十八日，且出院後尚須療養一年云云，顯乏依據，其
    判命伊給付慰撫金二十五萬元，亦嫌過高，請予核減。
三、證據：除除引用原審立證方法外，聲請履勘本件車禍現場，及聲請再鑑定被上訴
    人勞動能力減少之程度。
貳、上訴人大盟交通事業股份有限公司、丙○○部分：
一、聲明：求為判決：(一)原判決不利上訴人部分廢棄。(二)右廢棄部分，被上訴人在第
    一審之訴及其假執行之聲請均駁回。(三)第一審廢棄部分及第二審訴訟費用均由被
    上訴人負擔。
二、陳述：除引用原判決書之記載外，補稱：
(一)、本件車禍經臺灣省台中縣區車輛行車事故鑑定委員會及臺灣省車輛行車事故覆議
    鑑定委員會鑑定結果，均認為丙○○並無肇事因素，丙○○顯於本件車禍之發生
    無相當因果關係，毋須負損害賠償責任，上訴人大盟交通股份有限公司（下稱大
    盟公司）亦不符合民法第一百八十八之規定，而無民事責任可言。
(二)、原判決雖認定：「本件車禍之發生應係被告林明星將所駕駛之預拌混凝土車停放
    於有妨害他車通行之車道上，致原告戊○○為駛越該妨害通行之預拌混凝土車，
    而偏往路中心線行駛，於駛過該預拌混凝土車尚未回復原車道之際，適被告乙○
    ○駕駛之自小客貨車‧‧‧。」云云。惟按損害賠償之債，以有損害之發生及有
    責任原因之事實，並二者之間，有相當因果關係為成立條件。所謂因果關係，謂
    無此行為，雖必不生此種損害，有此行為，通常即足生此種損害者，為有相當因
    果關係；如無此行為，必不生此種損害，有此行為，通常亦不生此種損害者，即
    為無相當因果關係，最高法院八十年度台上字第一七七三號裁判要旨著有明文。
    經查，乙○○在刑事案件警訊中供稱：「我約於四－五公尺前才發現該重機車，
    撞及該重機車後，我才緊急煞車致輪胎磨地痕約有八．四公尺，我有再擦撞到停
    於在路旁之營業大貨車（指視同上訴人丙○○之預拌混凝土車）‧‧‧。」等語
    ，可知戊○○騎乘上揭機車已通過丙○○之預拌混凝土至少有八．四公尺，故戊
    ○○於通過該混凝土車後應立即將機車回覆原來車道，否則其已通過至少八．四
    公尺後仍不回覆原車道所產生之車禍，依一般常理論斷，與丙○○停車顯無相當
    因果關係。再丙○○如無將車牌號碼ＨＹ－八五八號混漩土預拌水泥車置於臺中
    縣大安鄉○○路右側一半之道路上之行為，亦不必即然無本件車禍發生；惟如有
    丙○○之上揭停車行為，通常亦不一定會發生車禍。退萬步言，有丙○○該停車
    行為，通常亦僅有其它車輛因偏向中間行駛而產生同方向車輛間之車禍，除因丙
    ○○停車佔據該方向整個車道（查該車左側身距道路中心線為一．三公尺），否
    則通常並不會使戊○○騎乘車牌號碼ＫＡＥ－五八七號重型機車與對向由上訴人
    乙○○駕駛車牌號碼ＯＺ－四一二一號小自客貨車發生車禍。是戊○○騎乘上揭
    機車與對向乙○○駕駛之上揭車輛碰撞，與丙○○之停車，兩者之間並無相當因
    果關係。從而，原審認定丙○○有過失之事證顯有不當。
(三)、損害賠償制度之目的，在於填補被害人實際所生損害，最高法院十九年台上字第
    二三一六號判例亦著有明文。又「原審既認定簡○○受傷住院期間薪資並未扣除
    ，傷癒後上班，薪津亦未減少，依此於未有證據證明簡○○因受本件傷害對現在
    及將來於勞動能力上必有何種損害前，原審遽謂簡○○有此方面之損害賠償請求
    權存在，而未詳細說明其得心證理由，自屬可議。」（最高法院八十六年度台上
    字第三二００號裁判要旨參照）。次查，臺中榮總醫院於八十六年十二月間以（
    86）中榮醫行字第八九四一號函稱：「陳君（指戊○○）係左尺骨橈骨骨折，在
    沙童醫院手術且拔除內固定鋼板，應無傷殘，且勞動減少很小，幾乎可以忽略。
    」是可知戊○○應無減少勞動能力可言，原審認定減少三０．七之勞動能力，顯
    屬無據。又戊○○於車禍前（八十四年）之年薪資所得為四十三萬六千五百五十
    四元，至於車禍後之年薪資為四十九萬一千元（即34,450×14＋8,700= 491,000
    ），此有誠岱公司於八十七年三月九日函覆原審在卷可稽，顯見戊○○之薪資未
    因車禍而減少，伊公司自無賠償之必要。又依上開最高法院八十六年度台上字第
    三二００號裁判意旨，戊○○勞動能力損失為何？原審之認定並無確切之證據，
    顯屬不當。
(四)、被害人因身體健康被侵害而喪失或減少勞動能力所受之損害，其金額應就被害人
    受侵害前之身體健康狀態、教育程度、專門技能、社會經驗等方面酌定之。而依
    勞工保險條例第五十三條規定，勞工保險殘廢給付標準表，乃係勞工向保險人請
    領殘廢補助費之標準。原審未調查審認被上訴人因本件受傷，而減少勞動能力之
    實際情形如何，徒憑勞工保險殘廢給付標準表，認定被上訴人屬殘廢等級第九級
    ，減少勞動能力程度百分之五十三．八三，殊嫌率斷，最高法院八十五年度台上
    字第二六五二號裁判要旨著有明文。又民法第一百九十三條第一項所謂減少勞動
    能力，乃指職業上工作能力一部之滅失而言。故審核被害人減少勞動能力之程度
    時，自應斟酌被害人之職業、智能、年齡、身體或健康狀態等各種因素。本件原
    審雖認定被上訴人車禍受傷情形，符合勞工保險殘廢給付標準表第十一級之殘廢
    標準，惟何以認被上訴人減少動能力程度為百分之三八．四五，則未據說明其依
    據，原審就此部分所為上訴人不利之判決，自有不備理由之違法（最高法院八十
    五年度台上字第二一四０號裁判要旨參照）。原審認定甲○○符合勞工保險條例
    第五十三條附表第十一級殘障，減勞動能力三八．四五，期間為至其滿六十歲止
    云云。然原審未查明甲○○目前之工作、薪資、所受傷害是否永久，傷害對工作
    影響等情形，逕為認定減少勞動能力多寡時，併有違誤。
(五)、戊○○並無殘障，甲○○則為輕度障礙，原審酌定之慰撫金應再予酌減。
三、證據：除除引用原審立證方法外，補提最高法院裁判要旨四件及臺中榮總醫院（
    86）中榮醫行字第八九四一號函一件（均影本）為證，並聲請再鑑定被上訴人勞
    動能力減少程度。
參、上訴人基發實業股份有限公司部分：
一、聲明：求為判決：(一)原判決不利於上訴人之部分廢棄。(二)右廢棄部分，被上訴人
    等在第一審之訴及其假執行之聲請均駁回。(三)第一、二審訴訟費用由被上訴人等
    負擔。(四)如受不利之判決時，請准上訴人供擔保免為假執行。
二、陳述：除引用原判決書之記載外，補稱：
(一)、基發實業股份有限公司（下稱基發公司）之法定代理人於八十八年三月二十六日
    由王石子變更為己○○，有公司變更登記事項卡影本附卷可稽，爰依民事訴訟法
    第一百七十五條規定，聲明承受訴訟，合先敘明。
(二)、按橋樑、隧道、圓環、障礙物對面，鐵路平交道、人行道車、行人穿越道等處不
    得臨時停車；行車速度依標誌之規定，無標誌者，於行經『彎道』、坡路、狹路
    ‧‧‧或『道路發生臨時障礙』時，均應減速慢行，作隨時停車之準備；道路交
    通安全規則第一百十一條第一項及第九十三條第一項第四款分別定有明文。是彎
    道並不在禁止臨時停車之範圍內，自甚灼然。經查，系爭車禍肇事地點為臺中縣
    大安鄉○○路一○三號彎道附近，為雙向單車道，丙○○駕駛之預拌水泥車停於
    路旁左側等待工地灌漿，要屬臨時停車性質，並無違反前述道路交通安全規則不
    得臨時停車之禁止規定。又系爭車禍肇事地點，其車道寬為四‧八公尺，混凝土
    車身距道路中心線仍有一‧三公尺寬，雖臨時停車占用部分車道，然對戊○○所
    騎乘之機車而言，並非過狹。車禍當時混凝土車已打開警示燈，當天天候晴，日
    間視距良好，則戊○○及乙○○，就路旁停有混凝土車之路況，並非猝然無法預
    見，渠等二人自可對此路況訊息，預作適當之反應與判斷。況戊○○所騎乘之上
    揭機車係在超越丙○○所停放混凝土車車身之後，始與乙○○駕駛之上揭自小客
    車發生碰撞之事故，於被撞後始滑入靜止中之混凝土車之車底。準此，系爭車禍
    發生之撞擊點，雖係在道路中心線附近，亦係戊○○騎乘機車通過混凝土車時，
    疏未注意車前狀況及減速慢行，以致發生車禍，其行車違反前述道路交通安全規
    則第九十三條第一項第四款規定，自難辭與有過失之咎。丙○○於肇事地點臨時
    停車，既未違反道路交通安全規則第一百一十一條禁止規定，與系爭車禍發生，
    亦無相當因果關係，自無任何過失可言，臺灣省台中區車輛行車事故鑑定委員會
    ，亦認共同被告丙○○並無肇事原因屬實，有該委員會鑑定結果在卷可稽。揆諸
    前揭說明，丙○○自不須負民法一百八十四條之損害賠償責任。從而，原審判決
    以丙○○違反道路交通安全規則第一百十二條第一項第九款之「顯有妨害他車通
    行之處所」，不得停車之規定，係違反保護他人法律，構成民法第一百八十四條
    第二項之侵權行為，自應與乙○○負連帶侵權行為責任云云，顯有違誤。
(三)、民法第一百八十八條第一項所謂受僱人，並非僅限於僱傭契約所稱之受僱人，凡
    客觀上被他人使用為之服務勞務而受其監督者均係受僱人，（最高法院五十七年
    台上字第一六六三號判例參照）。次查，丙○○於原審堅詞否認為基發公司之受
    僱人，而自認受僱於有達交通事業股份有限公司（現為大盟公司），且伊公司亦
    非丙○○所得稅扣繳單位，亦有八十五年國稅局稅額證明書附卷可憑，而大盟公
    司與基發公司有企業聯盟關係，是系爭車輛標有基發公司字樣，不足為奇。況被
    上訴人戊○○等二人就丙○○於客觀上係在基發公司服務而受基發公司監督之事
    實，並未舉證以實其說，難認丙○○係基發公司之受僱人。原審以系爭混凝土車
    體外有基發公司之字樣，遽認基發公司與丙○○僱傭關係存在，殊嫌速斷。
(四)、民法第一百九十三條損害賠償請求權之成立，係以被害人喪失或減少勞動能力為
    前提。本件戊○○減少勞動能力部分，據臺中榮總醫院函覆：「勞動力減少很少
    ，幾乎可以忽略。」，有該院九十一年十一月十九日中榮醫行字第○九一○○○
    五三三四號函附卷可稽。從而，戊○○請求該項減少勞動能力之損害，即屬無據
    。
(五)、戊○○勞動能力減少至微，甲○○則係輕度肢體殘障，原審酌定之慰撫金均屬偏
    高，宜酌減之。
三、證據：除除引用原審立證方法外，補提丙○○所得稅稅額證明書及基發實業股份
    有限公司變更登記事項卡各一件（均影本）為證，並聲請再鑑定被上訴人勞動能
    力治少之程度。
乙、被上訴人方面：
一、聲明：上訴均駁回。
二、陳述：除引用原判決書之記載外，補稱：
(一)、本件車禍經鑑定結果，認被上訴人二人無過失，乙○○有過失一節，有鑑定報告
    可稽，又乙○○應負何過失責任，亦經原審詳為調查，並於判決理由敘明，且無
    違誤。而丙○○過失傷害刑事責任部分，亦經臺灣臺中地方法院（下稱臺中地院
    ）判處罪刑，且因丙○○未提出上訴業已確定，上訴人再據本件車禍之鑑定報告
    辯稱丙○○無肇事因素，及其停車行為與被上訴人車禍受傷間無因果關係等語，
    殊無可取。
(二)、按各縣市車輛行車事故鑑定委員會或臺灣省車輛行車事故覆議鑑定委員會覆議結
    果，均僅供法院認定車輛行車肇事過失責任之參考，並無絕對拘束法院之效力。
    本件車禍雖經車輛鑑定委員會及覆議委員會認丙○○無肇事因素，惟上開刑事判
    決據肇事現場圖、道路交通事故調查報告表及丙○○、乙○○二人之供稱，認「
    林明星將其所駕駛之預拌水泥車停放於有妨害他車通行之車道上，致戊○○為駛
    越該妨害通行之預拌水泥車，而須偏往路中心線騎駛，且於剛駛越該預拌水泥車
    ，尚未騎回路邊之際，適乙○○駕駛小自客貨車途經肇事地段彎道處所，未注意
    車前狀況減速慢行，且快速越過中心線偏入來車道內行駛，致在來車道處撞擊剛
    駛越停放車道上預拌水泥車之告訴人戊○○所騎機車，將機車撞往回退至預拌水
    泥車左前輪下；小自客貨車再擦撞及左側道路上停放之預拌水泥車後，偏入左側
    路邊撞上電桿始停車。是本件果非林明星之預拌水泥車停於妨害他車通行之處所
    ，則戊○○斷無往中心線騎駛而發生車禍之理。按顯有妨害他車通行之處所不得
    停車，．．．被告二人（按指丙○○、乙○○二人）均有過失，．．．．雖．．
    鑑定意見，認林明星停車不當有違道路交通安全規則之規定，惟無肇事因素；然
    本院認林明星上開不當停車之行為，於本件車禍之發生，亦與有過失．．．。」
    等語。而原審亦認「林明星停車違反道路交通安全規則第一百十二條第一項第九
    款之規定，將預拌混凝土車停放於顯有妨害他車通行之彎道前，而上開規定，旨
    在保護公眾之安全，被告林明星違反上開規定乃屬違反保護他人之法律，依民法
    第一百八十四條第二項之規定，推定有過失，且因其不當停車，致往來車輛均必
    須偏往中心線行駛，丙○○之上開過失行為，自與本件車禍之發生有相當因果關
    係。」等語，上訴人仍執前詞置辯，認丙○○無於系爭車禍並無過失云云，洵不
    足採。
(三)、次按，民法第一百八十八條所謂受僱人、僱用人應從客觀解釋，並不限於僱傭契
    約之僱用人、受僱人，凡客觀上被他人使用為他人服務而受其監督者均為受僱人
    ，該他人即為僱用人，至有無契約，及是否臨時性質，均非所問。第查，視同上
    訴人丙○○所駕駛肇致系爭車禍之ＨＹ－八五八號混凝土車車體除標明「有達交
    通公司」外，並標明「基發實業股份有限公司」，亦有照片足證，是上訴人基發
    公司縱非實質之僱用人，亦屬形式上之僱用人，依法自應就林明星因執行職務，
    不法侵害他人權利所生之損害負連帶賠之責。且丙○○於系爭車禍發生時係受僱
    於有達公司，而有達公司於訴訟中變更名稱為大盟公司，有公司變更登記事項卡
    足憑。是大盟公司與有達公司乃同一法人，大盟公司為丙○○之僱用人，自應與
    丙○○連帶負損害賠償責任。大盟公司於原審辯稱僅承受有達公司之生財器具，
    於承受前發生之系爭車禍，其公司不負賠償責任云云，亦不足採。
(四)、戊○○於八十五年四月二十四日因上開傷害，住進童綜合醫院，分別繳交暫繳款
    二筆，計一萬六千元，經向該院查詢，該部分已另開收據，故此二筆款項應自醫
    藥費中扣除。另甲○○於同日支出之暫繳款三筆，分別為一萬二千元、四千元、
    八千元，計二萬四千元，亦因該醫院已另開收據，此部分亦應自醫藥費中扣除。
    另戊○○於八十五年五月九日支出之醫藥費三萬一千七百一十一元非暫繳款，此
    觀該收據內載「醫療處置費四千元、病房費二萬一千元、材料費二千元、自負額
    四千七百十一元」即明。甲○○於八十五年五月二十一日支出之醫藥費五萬九千
    一百六十六元，亦有該院開立收據內載「醫療處置費四千元、病房費三萬七千八
    百元、材料費二千元、血費二十八元、伙食費一千四百三十元、自負額一萬三千
    九百零八元」可稽。又甲○○因系爭車禍受傷，於八十五年八月十九日在中山醫
    院支出醫藥費七千三百一十五元，觀該院開立收據內載細目為「特殊材料費一百
    二十二元、住院病房費五千元、伙食費六百五十元、部份負擔一千五百四十三元
    。」亦明。再戊○○、甲○○分別提出勞保申請費四萬六千九百一十五元及一十
    三萬八千九百六十五元，此等金額均因被上訴人二人為勞工保險被保險勞工，故
    該項醫療費支出亦屬損害一部分，自應由上訴人賠償。至被上訴人二人於一心中
    醫診所支出掛號費及自費部分，被上訴人所提出之收據僅為累計醫藥費中之一部
    分支出，並未全數計入（實際戊○○支出二萬五千三百四十元，甲○○支出一萬
    七千九百一十元），惟上訴人僅就上揭一部分請求（即戊○○部分為七千一百五
    十元、甲○○部分為九千一百五十元）。又戊○○於八十五年七月四日在犁安中
    醫骨科診所支出醫藥費一萬六千二百元，業經遭原審剔除，未命賠償，上訴人實
    無質疑必要。
(五)、關於減少勞動能力部分：
  (1)被上訴人二人因上訴人乙○○之過失侵權行為造成身體傷害以致減少勞動能力部
    分，原審均依臺中榮總醫院鑑定之結果，認為符合勞工保險條例第五十三條第十
    二級殘障及第十一級殘障，減少勞動能力之程度分別為三０‧七六及三八‧四五
    ，有該院診斷證明書附卷足憑，是原審依據前述癒後之鑑定結果所為判斷並無不
    當。上訴人等雖提出臺中榮總醫院八十六年十二月三十一日（86）中榮醫行字第
    八九四一號函，認原審認定減少勞動能力之依據不當云云，惟該函所示意見係於
    前開診斷鑑定之前、傷勢尚未治癒時所為，自不足為判斷被上訴人究竟減少勞動
    能力若干之最後憑據。
  (2)關於被上訴人戊○○減少勞動力部分，童綜合醫院函稱，戊○○出院後須休養半
    年以上才能做輕鬆工作，原審認戊○○無法工作之期間為九個月又二十天，並無
    不當；且原審已將戊○○八十五年五、六、九月向原任職誠岱公司領取二萬四千
    五百九十五元之薪津及獎金予以扣除，認定該部分工作損失為三十二萬七千零七
    十八元，於法並無違誤。而關於被上訴人甲○○需看護及減少勞動力部分，童綜
    合醫院雖函稱：「患者八十五年四月二十四日入院，八十五年五月二十一日出院
    ，入院期間全部須要看護，出院後仍須看護三個月至六個月左右，每日看護費約
    一千五百元左右，出院後共約一年左右才可去工作，實際情形要請病人回院覆診
    。」等語。然甲○○請看護期間首次自八十五年四月二十四日至六月二十三日共
    六十一天，其受傷無法自行料理日常生活，看護人員須日夜隨伺在側，故每日看
    護費二千五百元，共計一十五萬二千五百元；第二次自八十五年八月十三日至同
    年月十九日共七天，每日看護費亦為二千五百元，共計一萬七千五百元，其情形
    與第一次情形相同，必須日夜照護；第三次自八十五年十二月十五日至同年月二
    十七日共計十三天，其病情較前二次稍有緩和，看護費每日二千元，共計二萬六
    千元；三次共計八十一天看護費一十九萬六千元，其期間尚不及六個月，其因須
    日夜照顧，日常生活協助，及醫療協助，無法須臾或離，備極辛勞；及至第三次
    住院治療，稍有減輕，看護費為每日二千元，雖超出童綜合醫院之估計每日一千
    五百元左右，惟均屬合理且必要之支出。實則前揭童綜合醫院函件所述甲○○看
    護費金額及被上訴人出院後能上工之期間，均屬概略數字，是原審判決認戊○○
    九個月二十天、甲○○一年六個月期間無法工作，工作損失分別為三十二萬七千
    零七十八元、五十七萬八千四百七十九元，均屬適當。從而，原審判命上訴人連
    帶賠償上揭金額，亦無不當。
三、證據：除除引用原審立證方法外，補提醫療費明細表及診斷證明書各二件（均影
    本）為證。並聲請向喜洋洋中醫診所、大甲光田醫院、永吉中醫診所調閱戊○○
    因本件車禍治療之全部病歷，及向中山醫院、永吉中醫診所、喜洋洋中醫診所、
    大德醫院調閱甲○○因本件車禍治療之全部病歷；並聲請訊問證人即看護王素華
    ，及再鑑定上訴人減少勞動能力程度。
丙、本院依職權向經濟部中部辦公室調閱有達公司（更名為大盟公司）原股東名冊，
    及依職權調閱臺中地院八十五年度交易字第六二０號過失傷害刑事案卷全卷。
    理      由
壹、程序部分：
一、上訴人基發公司之法定代理人於八十八年三月二十六日由王石子變更為己○○，
    有該公司變更登記事項卡影本附卷可稽，經依法聲明承受訴訟，核無不合，應予
    准許。
二、按訴訟標的，對於共同訴訟之各人，必須合一確定者，共同訴訟人中一人之行為
    ，有利益於共同訴訟人者，其效力及於全體，不利益者，對於全體不生效力，民
    事訴訟法第五十六條第一項第一款定有明文。再民法第二百七十五條規定連帶債
    務人中之一人受確定判決，而其判決非基於該債務人之個人關係者，為他債務人
    之利益亦生效力，故債權人以各連帶債務人為共同被告提起給付之訴，被告一人
    提出非基於其個人關係之抗辯有理由者，對於被告各人即屬必須合一確定，自應
    適用民事訴訟法第五十六條第一項之規定，最高法院三十三年上字第四八一０號
    判例參照）。本件被上訴人於原審係起訴請求乙○○、有達公司、基發公司與丙
    ○○應負連帶損害賠償責任，經原審判決認係乙○○、丙○○或丙○○、大盟公
    司或丙○○、基發公司應負連帶損害賠償責任，除丙○○未聲明不服外，乙○○
    、大盟公司、基發公司均提起上訴，並均提出非基於其個人關係之抗辯，自形式
    上觀之，為有利於共同訴訟人全體，揆諸首開說明，乙○○、大盟公司及基發公
    司上訴之效力，自應及於丙○○，合先明。
貳、實體部分：
一、被上訴人戊○○、甲○○主張：上訴人乙○○於八十五年四月二十四日十二時五
    十五分許，駕駛車牌號碼ＯＺ－四一二一號小自客貨車，沿台中縣大安鄉○○路
    由大甲往大安方向行駛，途經該該路一○七號附近，與迎面駛來、由戊○○所騎
    乘之ＫＡＥ－五八七號重機車發生碰撞，戊○○及附載之甲○○均因而倒地，並
    致戊○○受有左尺骨開放性骨折、左腓骨骨折、左側踝骨骨折；致甲○○受有左
    側股骨粉碎性骨折、左側股骨、頸骨折、左側脛腓骨開放性骨折，丙○○所駕駛
    車牌號碼ＨＹ－八五八號混凝土車違規停車妨害通行，乙○○、丙○○就本件車
    禍之發生均有過失，其過失行為並均與被上訴人所受上開傷害間有因果關係，乙
    ○○、丙○○應對被上訴人二人負連帶損害賠償之責，而丙○○為基發公司及大
    盟公司所僱用，且該ＨＹ－八五八號混凝土車車體外有基發公司之字樣，上訴人
    丙○○顯係受僱於該二公司，故基發公司及大盟公司就被上訴人所受之損害均應
    連帶負損害賠償責任，爰依侵權行為損害賠償請求權，請求上訴人連帶賠償戊○
    ○二百二十九萬七千四百十七元本息，連帶賠償甲○○二百九十九萬二千五百十
    一元本息。（原審判決乙○○、丙○○；或丙○○、大盟公司；或丙○○、基發
    公司應連帶給付戊○○二百零五萬六千九百八十一元本息，連帶給付甲○○二百
    九十四萬二千五百十一元本息，並駁回逾此金額部分之請求，及乙○○與基發公
    司、大盟公司；基發公司與大盟公司互負連帶損害賠償責任部分之請求部分，駁
    回部分未據戊○○、甲○○聲明不服，已告確定）。
二、上訴人方面：(一)上訴人乙○○則以：被上訴人戊○○對本件車禍之發生與有過失
    ，被上訴人二人請求之損害賠償金額過高等語。(二)上訴人大盟公司、丙○○則以
    ：本件車禍肇事責任經鑑定結果，丙○○並無肇事因素，丙○○之停車與被上訴
    人之受傷間無相當因果關係。另戊○○之勞動能力並未減少，上訴人無庸賠償其
    勞動能力減少之損害。另被上訴人請求之精神慰撫金金額過高，應予酌減等語。
    (三)基發公司則以：丙○○並未受僱於基發公司，不得以車體外有基發公司之字樣
    認基發公司與丙○○間有僱傭關係。戊○○之勞動能力並未減少，戊○○請求勞
    動能力減少之損害賠償金額，自屬無據。原審酌定之精神慰撫金金額過高等語，
    資為抗辯。
三、被上訴人二人主張乙○○於八十五年四月二十四日十二時五十五分許，駕駛車牌
    號碼ＯＺ－四一二一號小自客貨車，沿台中縣大安鄉○○路由大甲往大安方向行
    駛，途經該大安鄉○○路一○七號附近，與由戊○○所騎乘之ＫＡＥ－五八七號
    重機車發生碰撞，致戊○○及其所附載之甲○○均倒地，戊○○因而受有左尺骨
    開放性骨折、左腓骨骨折、左側踝骨骨折等傷害，甲○○因而受有左側股骨粉碎
    性骨折、左側股骨、頸骨折、左側脛腓骨開放性骨折等傷害，及於本件車禍發生
    時，丙○○所駕駛之車牌號碼ＨＹ－八五八號混凝土車係停放於慢車道上之事實
    ，為上訴人丙○○、乙○○、大盟公司、基發公司所不爭執，且有診斷證明書兩
    份、照片十七張附卷可稽，並經本院依職權調取臺中地院八十五年度交易字第六
    二○號過失傷害案件全卷核閱屬實，被上訴人上開主張堪信為真正。
四、上訴人乙○○抗辯戊○○就本件車禍之發生與有過失，丙○○抗辯其就本件車禍
    之發生無過失等語。惟查，本院依職權調取臺中地院八十五年度交易字第六二○
    號刑事卷卷全卷審核，依該刑案卷附道路交通事故調查表(一)、(二)現場圖繪及照片
    所示：肇事當天天候晴，日間視距良好，肇事地點為台中縣大安鄉○○路一○三
    號彎道附近，為雙向單車道，由大安往大甲方向之車道寬為四．八公尺，預拌水
    泥車停於彎道前，右側車身距路邊○．八公尺，左側車身距道路中心線為一．三
    公尺，乙○○小自客貨車是由大甲往大安方向經過左彎道與機車碰撞，肇事後小
    自客貨車與機車掉落物均在大安往大甲方向車道，機車再回退刮地長約二公尺，
    該刮地長與機車倒地位置亦在大安往大甲方向車道，小自客貨車再跨路中煞車並
    擦撞大安往大甲方向停放路邊之預拌水泥車，小自客貨車再偏入左側大安往大甲
    方向路邊撞上電桿停車，機車幾乎全毀，小自客貨車車頭等處損壞。參酌上訴人
    乙○○在警訊中供稱：我約於四、五公尺前才發現該重機車，撞及該重機車後，
    我才緊急煞車致輪胎磨地痕約有八．四公尺，我有再擦撞到停放在路旁之營大貨
    車（指上訴人丙○○之預拌混凝土車）等語，及依上開刑事卷宗內所附道路交通
    事故調查報告表所繪現場圖所示、上訴人乙○○人供稱、及被上訴人所提出之汽
    車損壞情形照片等綜合判斷，本件車禍之發生應係丙○○將所駕駛之預拌混凝土
    車停放於有有妨害他車通行之車道上，致戊○○為駛越該妨害通行之預拌混凝土
    車，而偏往路中心線行駛，於駛過該預拌混凝土車尚未回復原車道之際，適乙○
    ○駕駛之小自客貨車途經肇事路段彎道處所，未注意車前狀況減速慢行，且快速
    越過中心線偏入來車道內行駛，致在來車道撞及適駛越預拌混凝土車之戊○○所
    騎機車，將機車撞退至預拌混凝土車左前輪下，而乙○○所駕駛之小自客貨車再
    擦撞左側道路上所停放之預拌混凝土車，偏入左側路邊擦撞電桿始停車。按顯有
    妨害他車通行之處所不得停車；汽車應在遵行車道內行駛；又行經彎道，應減速
    慢行，作隨時停車之準備；且汽車行駛時，駕駛人應注意車前狀況，並隨時採取
    必要之安全措施；道路交通安全規則第一百十二條第一項第九款、第九十三條第
    一項第四款、第九十四條第三項、第九十七條分別定有明文，乙○○、丙○○均
    應注意上開規定及情事而不注意，以致肇事，均有過失，堪予認定，臺中地院八
    十五年度交易字第六二○號刑事判決亦同此認定。乙○○抗辯稱戊○○就本件車
    禍之發生與有過失，惟查，戊○○騎乘之機車，係於本車道行駛時與迎面突來、
    由乙○○所駕駛之小自客貨車相撞，戊○○就此種情況委無預見之可能，尚難認
    戊○○就本件車禍之發生亦有過失；至丙○○辯稱其停車並無不當，與車禍發生
    及被上訴人二人受傷並無因果關係，惟林明星停車違反道路交通安全規則第一百
    十二條第一項第九款之規定，將預拌混凝土車停放於顯有妨害他車通行之彎道前
    ，而道路交通安全規則第一百十二條第一項第九款之規定，旨在保護公眾之安全
    ，丙○○違反上開規定乃屬違反保護他人之法律，依修正前民法第一百八十四條
    第二項之規定，推定有過失，且因其不當停車，致往來車輛均必須偏往中心線行
    駛，上訴人丙○○之上開過失行為，自與本件車禍之發生有相當因果關係，丙○
    ○抗辯其停車無過失及其行為與本件車禍之發生欠缺因果關係，均無足採。
五、按因故意或過失，不法侵害他人之權利者，負損害賠償責任；數人共同不法侵害
    他人之權利者，連帶負損害賠償責任；不法侵害他人之身體或健康者，對於被害
    人因此喪失或減少勞動能力或增加生活上之需要時，應負損害賠償責任；又不法
    侵害他人之身體、健康、名譽或自由者，被害人雖非財產上之損害，亦得請求賠
    償相當之金額。又受僱人因執行職務，不法侵害他人之權利者，由僱用人與行為
    人連帶負損害賠償責任。民法第一百八十四條第一項前段、第一百八十五條第一
    項前段、第一百九十三條第一項、第一百九十五條第一項前段、第一百八十八條
    第一項前段分別定有明文。乙○○、丙○○就本件車禍之發生均有過失，且其過
    失行為與被上訴人二人所受傷害間有相當因果關係，已如前述，被上訴人二人依
    侵權行為損害賠償請求權之規定請求乙○○、丙○○連帶賠償所支出之醫療費用
    等損害及精神慰撫金，即屬有據。再查，丙○○於本件車禍發生時係受僱於有達
    公司，有財政部台灣中區國稅局沙鹿稽徵所八十七年七月十八日中區國稅沙鹿徵
    第八七０一二六七八號函及所附中華民國八十五年度綜合所得稅結算申報書、扣
    繳憑單影本（有達公司之扣繳憑單所載所得所屬年月為：八十四年十二月起至八
    十五年十一月止）、勞工保險卡（自八十四年五月二十六日起由有達公司為丙○
    ○投保）影本等件在原審卷可稽（見原審卷一九五－二０一頁、一八九頁），丙
    ○○係受僱於有達公司至明，丙○○嗣於本院審理中改稱其於車禍時係受僱於基
    發公司等語，核與前開資料記載內容不符，自不可採。嗣有達公司於原審審理中
    變更名稱為大盟公司（資本額二千六百萬元），有公司變更登記事項卡在原審卷
    可憑，大盟公司與有達公司乃同一法人，大盟公司為上訴人丙○○之僱用人，要
    無疑義，被上訴人二人主張大盟公司就其二人因本件車禍所致之損害，應與丙○
    ○連帶負損害賠償責任，同屬有據。大盟公司辯稱僅承受有達公司之生財器具，
    至於其承受有達公司之生財器具前發生之本件車禍，其不負賠償責任云云，洵無
    足採。再按民法第一百八十八條所謂受僱人、僱用人應從客觀解釋，並不限於僱
    傭契約所稱之僱用人、受僱人，凡客觀上被他人使用為之服勞務而受其監督者均
    為受僱人，該他人即為僱用人，至有無正式契約、是否臨時性質，均非所問。經
    查，丙○○於車禍發生時所駕駛之ＨＹ－八五八號混凝土車之車體外除標明「有
    達交通公司」外，並同時標明「基發實業股份有限公司」，有被上訴人二人提出
    之照片附在原審卷可資佐證，是基發公司縱非實質上僱用上訴人丙○○之人，亦
    屬形式上之僱用人，依法自應就丙○○因執行職務，不法侵害他人權利所致之損
    害負連帶賠償之責。
六、茲就被上訴人二人請求之金額是否有理由，分述如下：
(一)、被上訴人戊○○部分：
  １、醫療費用部分：戊○○因本件車禍受傷，先後至沙鹿童綜合醫院、光田綜合醫
      院大甲分院及一心中醫診所等三醫療院所治療，經扣除其中非屬醫藥費用之證
      明書費一千六百五十元、及戊○○同意扣除之暫付款一萬六千元後（暫付款部
      分原審未予扣除），先後計支出醫療費用九萬二千零七十三元，有戊○○提出
      之收據二十三紙附卷可稽，依戊○○受傷之情形觀之，核均屬必要之醫療費用
      ，戊○○此部份之請求，應予准許。（至戊○○請求其另在老公正中藥店購藥
      帖而支出費用部分，並無合格醫師之處方；另戊○○請求上訴人賠償其在犁安
      中醫骨科診所就診支出費用部分，因戊○○於同一期間尚在沙鹿童綜合醫院門
      診治療中，屬重複之醫療，均難認係必要之醫療費用，不應准許，業經原審判
      決確定。）
  ２、工作損失部分：戊○○受僱於誠岱公司，其八十四年度之薪資所得為四十三萬
      六千五百五十四元，有戊○○提出之扣繳憑單可資佐證，依此計算戊○○之平
      均月薪資為三萬六千三百八十元（436554÷12=36380元，元以下四捨五入，以
      下均同），雖依卷附沙鹿童綜合醫院八十七年九月七日沙鹿童欽字第五五○號
      函所示，戊○○八十六年三月二十九日止其所受骨折傷害仍未癒合，惟因戊○
      ○自認其僅留職停薪至八十六年二月十三日，並有誠岱公司八十六年十二月十
      九日函在原審卷足憑，是戊○○因本件車禍受傷害而無法工作之期間應為九個
      月又二十天，其減少薪資之收入為三十五萬一千六百七十三元，再因戊○○於
      留職停薪期間之八十五年五、六、九月曾自誠岱公司支領薪津及獎金合計二萬
      四千五百九十五元，此部分戊○○並未受有損害，應予扣除，故戊○○因本件
      車禍受傷所減少之收入為三十二萬七千零七十八元。
  ３、減少勞動能力部分：戊○○主張其因本件車禍，經鑑定為第十二級殘障，減少
      勞動能力百分之三０．七六，上訴人應賠償一百四十二萬一千八百三十元。經
      查，戊○○於車禍後，經送台中榮民總醫院鑑定結果，認戊○○係左尺骨橈骨
      骨折，在沙鹿童綜合醫院手術且拔除內固定鋼板，應無傷殘，且勞動減少很小
      ，幾乎可以忽略等情，有該院八十六年十二月三十一日（86）中榮醫行字第八
      九四一號函在原審卷可稽（見原審卷第九六頁），經本院再次送台中榮民總醫
      院鑑定結果仍同上一節，有該院九十一年十一月十九日中榮醫行字第０九一０
      ００五三三四號函一份在本院卷為證（見本院卷(一)第二０二頁），參以戊○○
      在車禍前年薪資所得為四十三萬六千五百五十四元，車禍後自八十六年十月一
      日起之年薪資所得為四十九萬一千元（月薪34450元×12月+三節金2900元×
      3 次+年終金34450元×2月＝491000元），有誠岱公司八十七年三月九日薪
      資明細表一份在卷可稽（見原審第一二０頁），益證戊○○於車禍後之勞動能
      力並未減少，是戊○○請求減少勞動能力之損害，即屬無據，不應准許，原審
      遽予准許，尚有未洽。
  ４、慰撫金部分：斟酌被上訴人戊○○係高中畢業，因本件車禍除住院治療十六日
      ，出院後迄八十六年三月二十九日止其所受骨折傷害仍未癒合，且因傷成殘，
      其因本件車禍受傷，精神肉體所受痛苦之程度，本院認其請求上訴人給付慰撫
      金三十萬元為過高，應予核減為二十萬元，方屬公允。
  ５、綜上所述，被上訴人請求金額於六十一萬九千一百五十一元之範圍內有理由，
      應予准許，逾此範圍之請求，為無理由，不應准許。
(二)、被上訴人甲○○部分：
  １、醫療費用部分：被上訴人甲○○因本件車禍受傷，先後至沙鹿童綜合醫院、財
      團法人私立中山醫學院附設孫中山先生紀念醫院、李綜合醫院及一心中醫診所
      等四醫療院所治療，經扣除其中非屬醫藥費用之證明書費二千三百四十元、及
      甲○○同意扣除之暫繳款合計二萬四千元後（暫繳款部分原審未予扣除），先
      後計支出醫療費用二十二萬三千二百四十四元，有被上訴人所提出之收據三十
      五紙附卷可稽，依被上訴人甲○○受傷之情形觀之，核屬必要之醫療費用，被
      上訴人甲○○此部分之請求，應予准許。（至被上訴人甲○○請求其另在老公
      正中藥店及世芳中藥房購藥而支出費用部分，因無合格醫師之處方，難認係必
      要之醫療費用，難予准許部分，業經原審判決確定。
  ２、增加生活上需要之費用部分：甲○○因本件車禍住院期間僱用看護，先後計支
      出看護費用十九萬六千元，有甲○○提出之收據三件為證，此為甲○○因本件
      車禍傷害所增加生活上需要之費用，亦應准許。
  ３、工作損失部分：甲○○為國中畢業，受僱於誠岱公司，其八十四年度之薪資所
      得為三十八萬五千六百五十三元，有甲○○提出之扣繳憑單可資佐證，而依卷
      附沙鹿童綜合醫院八十七年九月七日沙鹿童欽字第五五○號函所示，甲○○第
      二次於八十五年十二月十五日至八十五年十二月二十七日因左股骨骨折未癒合
      而在該院住院施行植骨手術及部分鋼釘摘除，出院後約需修養一年，是甲○○
      自本件車禍發生時起，約有一年八月無法工作，甲○○請求一年六月期間無法
      工作之減少薪資收入計五十七萬八千四百七十九元，亦屬有據。
  ４、減少勞動能力部分：甲○○因本件車禍所受傷害，經囑託行政院國軍退除役官
      兵輔導委員會台中榮民總醫院鑑定之結果，符合勞工保險條例第五十三條附表
      第十一級殘障，有該院診斷證明書在卷可資為證，其減少勞動能力之程度為百
      分之三八．四五，而甲○○係五十二年十月二十八日出生，於受傷之八十五年
      四月二十四日年為三十二歲五月二十六日，算至勞工六十歲退休之年，尚有二
      十七年六月四日之工作期間，扣除前述醫療期間一年六月後，尚有二十六年又
      四日之工作期間，甲○○請求按二十六年工作期間計算，核無不合。再查，甲
      ○○八十四年度之年薪資所得為三十八萬五千六百五十三元，已如前述，其減
      少勞動能力百分之三八．四五，即每年減少工作收入十四萬八千二百八十四元
      ，其一次請求二十六年減少勞動能力之損害，依霍夫曼計算式計算法扣除中間
      利息後，其減少勞動能力所致之損害總額為二百五十一萬二千五百四十九元（
      現價＝年損害額一四八二八四元×應賠償年數係數一六．0000000），
      則被上訴人請求賠償一百六十七萬六千二百四十八元，即屬有據。
  ５、慰撫金部份：經查，甲○○因本件車禍先後三次住院治療，住院期間合計六十
      八日，出院後尚需療養一年，且因傷成殘，其因本件車禍受傷，精神肉體所受
      痛苦之程度，本院認其請求上訴人給付慰撫金三十萬元為過高，應予核減為二
      十五萬元，方屬公允。
  ６、綜上所述，甲○○得請求損害賠償金額合計二百九十二萬三千九百七十一元。
七、綜上，被上訴人二人依侵權行為損害賠償請求權，請求上訴人乙○○、丙○○或
    上訴人丙○○、大盟公司或上訴人丙○○、基發公司連帶賠償被上訴人戊○○六
    十一萬九千一百五十一元、連帶賠償被上訴人甲○○二百九十二萬三千九百七十
    一元，及均自民國八十五年十二月十九日（即起訴狀繕本最後送達翌日）起至清
    償日止按週年利率百分之五計算之利息部份，為有理由，應予准許，逾此部分之
    請求，為無理由，應予駁回。上開不應准許部分，原審為上訴人敗訴之判決，尚
    有未洽，上訴意旨指摘此部分原判決不當，為有理由，應由本院廢棄改判如主文
    第二項所示。至上開應准許部分，原審為上訴人敗訴之判決，並依被上訴人及上
    人丙○○陳明酌定相當擔保金額，分別為假執行及免假行之宣告，核無不合，上
    訴意旨指摘原判決此部分不當，求予廢棄，為無理由，應予駁回。又上訴人基發
    公司陳明所受不利判決，願供擔保請准宣告免為假執行，亦無不當，爰併酌定相
    當擔保金額宣告之。
八、本件事實已臻明確，兩造其餘攻擊防禦方法及舉證，經審酌均對判決結果無影響
    ，爰不一一論述，附此敘明。
據上論結，本件上訴為一部有理由，一部無理由，依民事訴訟法第四百五十條、第四
百四十九條第一項、第七十九條但書、第八十五條第二項、第八十五條第一項前段、
第三百九十二條，判決如主文。
中      華      民      國    九十二    年      四      月    二十九    日
~B1民事第七庭審判長法  官  簡清忠
~B2                法  官  盧江陽
~B3                法  官  陳賢慧
右為正本係照原本作成。
如對本判決上訴，須於收受判決送達後二十日內向本院提出上訴書狀，其未表明上訴
理由者，應於提出上訴後二十日內向本院提出上訴理由書（須按他造人數附具繕本）
，並繳納送達用雙掛號郵票拾份（每份拾肆元）。
上訴時應提出委任律師或具有律師資格之人之委任狀；委任有律師資格者，另應附具
律師及格證書及釋明委任人與受任人有民事訴訟法第四百六十六條之一第一項但書或
第二項（詳附註）所定關係之釋明文書影本。
~B                書記官  瑞芳
中      華      民      國    九十二    年      四      月     三十     日
附註：
民事訴訟法第四百六十六條之一（第一項、第二項）
對於第二審判決上訴，上訴人應委任律師為訴訟代理人。但上訴人或其法定代理人具
有律師資格者，不在此限。
上訴人之配偶、三親等內之血親、二親等內之姻親，或上訴人為法人、中央或地方機
關時，其所屬專任人員具有律師資格並經法院認為適當者，亦得為第三審訴訟代理人
。
                                                                        Ｂ


司法院資訊處製作；財團法人民間司法改革基金會備份。
